【裁判字號】    99,聲,488
【裁判日期】    990604
【裁判案由】    選任特別代理人
【裁判全文】
臺灣士林地方法院民事裁定               99年度聲字第488號
聲  請  人  遠東國際商業銀行股份有限公司
法定代理人  甲○○
上列聲請人於本院99年度破字第7 號雅新實業股份有限公司破產
案件，聲請選任雅新實業股份有限公司之特別代理人，本院裁定
如下：
    主  文
選任乙○○（身分證字號：Ｚ000000000 號）於本院99年度破字
第7 號宣告破產事件，為相對人雅新實業股份有限公司之特別代
理人。
    理  由
一、按對於無訴訟能力人為訴訟行為，因其無法定代理人或其法
    定代理人不能行代理權，恐致久延而受損害者，得聲請受訴
    法院之審判長，選任特別代理人；民事訴訟法關於法定代理
    之規定，於法人之代表人準用之，民事訴訟法第51條第1 項
    、第52條分別定有明文。又民事訴訟有關當事人能力、訴訟
    能力之規定，於非訟事件關係人準用之，亦為非訟事件法第
    11條所明定。
二、本件聲請意旨略以：聲請人為相對人雅新實業股份有限公司
    （下稱雅新公司）之債權銀行，雅新公司前因財務困難，向
    法院聲請重整，惟該重整案件業因關係人會議無法可決重整
    計畫而經裁定終止重整確定，可見雅新公司財務確有困難，
    且雅新公司之負債高於資產達新臺幣264 億2,494 萬8,000
    元，顯有不能清償債務之情形，依破產法第1 條第1 項、第
    57 條 、第58條第1 項等規定，聲請人自得聲請雅新公司破
    產。雅新公司前曾經法院選任張秀夏律師擔任臨時管理人，
    惟該臨時管理人裁定經本院98年度抗字第165 號裁定予以廢
    棄，聲請人雖提起再抗告，惟本院98年度抗字第165 號裁定
    之效力並未因再抗告而停止。從而，雅新公司目前處於無法
    定代理人之狀態。為恐案件久延致受損害，聲請人自得依民
    事訴訟法第51條第1 項、第52條規定，聲請選任雅新公司之
    特別代理人。而乙○○自民國97年9 月16日起代行雅新公司
    總經理職務，並於98年4 月1 日正式擔任雅新公司總經理，
    對雅新公司之狀況甚為知悉，由其擔任特別代理人應屬適當
    等語。
三、經查：雅新公司之重整案件（本院96年度整字第1 號）業經
    裁定終止重整確定，雅新公司之公司變更登記表上所載之重
    整人陳惠周、黃春富已非雅新公司之法定代理人；而本院選
    任張秀夏擔任雅新公司臨時管理人之裁定復經本院98年度抗
    字第165 號裁定予以廢棄（本院卷第7 頁至第12頁參照），
    亦無由列張秀夏為雅新公司之法定代理人；再者，雅新公司
    之董事長、董事、監察人均註明「暫缺」，亦有公司變更登
    記表可憑（本院卷第28頁至第31頁）。綜上，聲請人主張雅
    新公司無法定代理人乙節，堪可認定，依首開法條規定，本
    院自得依其聲請，為雅新公司選任特別代理人。經查，乙○
    ○自97年9 月16日起即代行雅新公司總經理職務（有雅新公
    司公告可稽，本院卷第33頁），並於98年4 月1 日正式擔任
    雅新公司總經理（有雅新公司人事異動通知單可參，本院卷
    第34頁），其實際執行雅新公司之總經理職務已近1 年半，
    對雅新公司之經營狀況應知之甚詳；又乙○○擔任代總經理
    或總經理職務，係經雅新公司當時之法定代理人（即重整人
    黃春富）核准派任，雖未依公司法第387 條規定向經濟部為
    經理人登記（本院卷第37頁），惟不影響乙○○實際執行雅
    新公司業務，對雅新公司之經營確有參與及瞭解之事實。應
    認選任乙○○擔任雅新公司於本院99年度破字第7 號破產案
    件之特別代理人為適當。
四、訴外人即雅新公司之股東孫楚秋燕自行陳報應由其配偶孫泰
    山擔任雅新公司之特別代理人云云。惟孫泰山並非雅新公司
    之股東，其配偶孫楚秋燕所持有雅新公司之股數亦非高，孫
    泰山復未曾參與雅新公司之實際經營管理，與雅新公司幾無
    關連性，尚不適任雅新公司之特別代理人。孫泰山雖自行成
    立「雅新實業股東自救會」並擔任會長，惟所謂「股東自救
    會」並非法定組織，任何人均可自行成立（此由非雅新公司
    股東之孫泰山亦可擔任股東自救會之會長即明），尚難因孫
    泰山擔任「雅新實業股東自救會」會長一職，即認孫泰山宜
    於擔任雅新公司之特別代理人，併予說明。
五、訴外人黃恆俊自行陳報願任雅新公司之特別代理人云云。經
    查，黃恆俊固為持有雅新公司股份3%以上之股東，且曾任雅
    新公司之前董事長，惟黃恆俊擔任雅新公司董事長期間，涉
    嫌財報不實、內線交易、背信等刑事案件，目前審理中，其
    與雅新公司之利害關係顯有衝突，尚不宜由其擔任雅新公司
    之特別代理人，附此敘明。
六、依非訟事件法第11條、民事訴訟法第51條第1 項，裁定如主
    文。
中    華    民    國    99    年    6     月    4     日
                  民事第二庭  法  官  王怡雯
以上正本證明與原本無異。
本件裁定不得抗告。
中    華    民    國    99    年    6     月    7     日
                              書記官  桂大永

司法院資訊處製作；財團法人民間司法改革基金會備份。
